【裁判字號】    97,訴,260
【裁判日期】    970319
【裁判案由】    侵權行為損害賠償
【裁判全文】
臺灣臺北地方法院民事判決               97年度訴字第260號
原      告  甲○○
被      告  乙○○
上列當事人間因請求侵權行為損害賠償事件，經本院刑事庭以96
年度交簡附民字第13號裁定移送前來，本院於民國97年3月5日言
詞辯論終結，判決如下：
    主      文
被告應給付原告新臺幣肆拾玖萬陸仟柒佰貳拾元，及自民國九十
六年十月二十七日起至清償日止，按週年利率百分之五計算之利
息。
原告其餘之訴駁回。
訴訟費用由被告負擔十分之六，餘由原告負擔。
本判決第一項得假執行。但被告如以新臺幣肆拾玖萬陸仟柒佰貳
拾元為原告供擔保後，得免為假執行。
原告其餘假執行之聲請駁回。
    事實及理由
壹、程序方面：
    按訴狀送達後，原告不得將原訴變更或追加他訴，但擴張或
    減縮應受判決事項之聲明者，不在此限，民事訴訟法第255
    條第1項第3款定有明文。本件原告本於損害賠償之法律關係
    請求判決被告應給付原告新臺幣（下同）83萬元，嗣於訴訟
    進行中，原告具狀變更聲明為請求被告應給付原告85萬元及
    自起訴狀繕本送達之翌日起至清償日止，按週年利率5%計算
    之利息，核原告請求之基礎事實同一，其事後所為聲明之變
    更，係擴張應受判決事項之聲明，揆諸首揭規定，應予准許
    ，合先敘明。
貳、實體方面：
一、原告主張：
(一)、被告於民國96年5月30日12時30分許，駕駛車牌號碼9331─M
    S號自用小客車，停放在臺北縣新店市○○路110號前之停車
    格後，當其欲開啟左前車門下車之際，本應注意汽車停車向
    外開啟車門時，應注意行人、車輛，並讓其先行，而依當時
    情況，並無不能注意之情事，詎被告竟疏未注意左後方有無
    來車駛近即貿然開啟左前車門，適原告騎乘車牌號碼WSE─1
    13號輕型機車沿同路段行駛至該處，因閃避不及，原告所騎
    乘機車撞及被告正開啟之右前車門，致原告因而人車倒地後
    ，受有右足第三蹠骨骨折、右足第二趾近端趾骨骨折、右足
    趾裂傷之傷害。
(二)、原告因上開車禍造成右腳皮鞋毀損，受有財物損失2,000元
    ，自事發當日起至96年8月1日持柺杖勉強恢復上班為止，期
    間在家休養無法工作而受有兩個月之薪資損害122,000元，
    又因車禍造成行動不便，住院期間需由母親看護，出院後由
    妻子看護，此額外勞力看護支出，自96年5月30日起至96年8
    月31日止共3個月以90天計，以每日1,800元計算共162,000
    元，另受傷期間上、下班來回交通費用每日250元，自96年8
    月1日起至96年11月1日止，共計66日為16,500元，再原告自
    96年5月30日車禍住院起，未來復健期間需時3年，身心備受
    煎熬痛苦，以每日復健5小時、每小時100元之精神上慰撫金
    為請求基準，共計547,500元（3年×365天×5小時×100元
    ＝547,500），以上共計85萬元（2,000＋122,000＋162,000
    ＋16,500＋547,500＝850,000），爰起訴請求被告給付前開
    金額等語，並聲明：(一)被告應給付原告85萬元及自訴狀繕本
    送達之翌日起至清償日止，按年息5%計算利息。(二)願供擔保
    ，請准宣告假執行。
二、被告則以：原告於車禍發生後僅休息2個月，第3個月已開始
    工作，故看護費用之損害應只有2個月，至於交通費用之部
    分，只要原告提出收據，被告均願意支付，另關於薪資賠償
    之部分，因原告係軟體工程師，受傷部位為第三蹠骨，與其
    工作能力並無直接關係，應不至於造成工作能力損失，被告
    一年薪資所得僅40餘萬元，尚須負擔家庭生活費用，原告請
    求慰撫金之金額過高，實非被告所能負擔等語資為抗辯，並
    聲明：原告之訴駁回。
三、原告主張被告於前揭時、地停車開啟車門之際與伊所騎乘機
    車發生碰撞，致伊受有右足第三蹠骨骨折、右足第二趾近端
    趾骨骨折、右足趾裂傷之傷害等情，業據提出天主教耕莘
    醫院診斷證明書及受傷照片等件影本附卷為憑，復為被告所
    不爭執，並經本院依職權調閱臺北縣政府警察局新店分局調
    查筆錄、道路交通事故談話記錄表、道路交通事故現場圖、
    道路交通事故調查報告表(一)、當事人酒精測定紀錄表、車損
    及現場照片等件資料查核屬實（見臺灣臺北地方法院檢察署
    96年度偵字17802號偵查卷宗），堪信原告此部分之主張為
    真正，又依道路交通安全規則第112條第3項之規定：「汽車
    臨時停車或停車，開啟或關閉車門時，應注意行人、其他車
    輛，並讓其先行。」被告理應知悉並注意前開交通安全之相
    關規定，況依卷附道路交通事故調查報告表及事故現場圖示
    ，肇事當時情形為天候晴，有日間自然光線、路面乾燥、無
    缺陷、無障礙物且視距良好，並無不能注意情事，如被告於
    停車開啟車門時，能確實注意左後方無行人及車輛始開啟車
    門，應可避免本件事故發生，被告竟疏未注意即貿然開啟車
    門，以致撞及原告騎乘機車而肇事，可見被告顯未遵守上開
    道路交通安全規則而有過失至明。再被告因本件車禍過失傷
    害犯行，亦經本院以96年度交簡字第79號刑事簡易判決判處
    有期徒刑3月，如易科罰金，以新臺幣1,000元折算1日確定
    ，經本院依職權調閱上開刑事卷宗核閱無誤，信屬真實。
四、按因故意或過失，不法侵害他人之權利者，負損害賠償責任
    ；汽車、機車或其他非依軌道行駛之動力車輛，在使用中加
    損害於他人者，駕駛人應賠償因此所生之損害；又不法侵害
    他人之身體或健康者，對於被害人因此喪失或減少勞動能力
    或增加生活上之需要時，應負損害賠償責任；不法侵害他人
    之身體、健康者，被害人雖非財產上之損害，亦得請求賠償
    相當之金額，民法第184條第1項前段、第191條之2前段、第
    193條第1項、第195條第1項分別定有明文。本件被告因前揭
    貿然開啟車門之過失，致原告受有上述傷害，被告之過失行
    為與原告之損害間，顯有相當因果關係，原告自得依前揭規
    定請求被告負損害賠償之責，至於原告請求被告賠償前揭金
    額損害，惟為被告所否認，並以前揭情詞置辯；經查：
(一)、皮鞋損失之費用：
    原告雖主張因系爭車禍導致伊右腳皮鞋遭被告之車門割破，
    並提出照片一紙為證（見本院卷第36頁），請求被告賠償其
    支出購買皮鞋2,000元之損害，惟原告並未提出任何購買皮
    鞋之支出憑證或單據以玆證明，原告既不能證明此項損害之
    數額，則其此項請求，自不能准許。
(二)、工作薪資損失部分：
    原告主張伊在鉅瞻科技股份有限公司擔任高級工程師職務，
    因系爭車禍受傷在家修養二個月均不能到職上班，每月薪資
    61,000元，故其受有122,000元之薪資損失，已據其提出天
    主教耕莘醫院診斷書及診斷證明書、鉅瞻科技股份有限公司
    聘任書、薪資證明單、請假證明單、薪資清冊等件影本附卷
    為證（見本院卷第10至11頁、第13至14頁、第27至29頁、第
    37頁），堪信其主張為真實，被告雖辯稱原告為軟體程式設
    計人員，腳掌受創應不至於造成工作能力喪失云云，惟原告
    於96年5月30日因系爭車禍至天主教耕莘醫院急診住院，並
    接受手術整復第三蹠骨骨折，進行鋼釘內固定及石膏外固定
    治療，依當時情況診斷患肢宜避免負重並休養兩個月等情，
    有前揭診斷證明書內容在卷可參，該傷勢雖未直接影響原告
    從事程式設計工作之思考能力，但因腳部骨折使行動能力受
    有減損，對於原告從事工作上其他事務安排及執行仍有直接
    影響，並非如被告所言不至於造成工作能力喪失，故被告所
    辯並不可採。
(三)、往來上班場所之交通費用：
    原告主張因車禍受傷往來住家及辦公處所搭乘計程車，自96
    年8月1日起至96年11月1日止，每日交通費用為250元，共計
    16,500元云云，查原告因骨折致行動不便，由住家至公司上
    班，自有搭乘計程車往返之必要，則原告因外出而搭乘計程
    車所支出費用，自屬民法第193條第1項所定「增加生活上需
    要」，又原告提出搭乘日期分別為96年8月1、2、3、6、7、
    8、9、10、13及同年9月3、4、6、10、11、12日之計程車車
    資收據30張，此部分合計3,820元部分（見本院卷第39至48
    頁），為被告所不爭執，應予准許，至於其餘日期，雖未據
    原告提出相關單據資料，惟本院審酌前揭醫院診斷書所載：
    「……96.10.3門診複查X光片顯示骨折癒合。」等語，認為
    原告之傷勢在系爭車禍後，自96年8月1日開始上班至96年10
    月3日骨折癒合期間，仍有搭乘計程車上、下班之需要，依
    中華民國96年政府行政機關辦公日曆表所示，此段期間上班
    日共有45日（含96年9月29日星期六補行上班日），扣除前
    開原告已提出計程車車資收據之15日後，尚有30日，以原告
    提出計程車車資收據往返費用平均約250元計算，尚需7,500
    元，故原告請求之交通費用於11,320元（計算式：3,820元
    ＋7,500元＝11,320元）之範圍內，為有理由，應予准許，
    逾此部分之請求，為無理由，應予駁回。
(四)、看護費用：
    按親屬代為照顧被害人之起居，固係基於親情，但親屬看護
    所付出之勞力並非不能評價為金錢，雖因二者身分關係而免
    除被害人之支付義務，惟此種基於身分關係之恩惠，自不能
    加惠於加害人。故由親屬看護時雖無現實看護費之支付，仍
    應認被害人受有相當於看護費之損害，得向上訴人請求賠償
    ，始符公平原則，此有最高法院94年度臺上字第1543號判例
    意旨參照。原告主張伊因右足蹠骨骨折無法自理日常生活，
    必須委請母親及妻子照料，時間達3個月，以每日看護費用1
    ,800 元計，伊因此增加生活支出為162,000元一節，惟為被
    告否認，並辯稱：原告於車禍發生後第3個月已開始工作，
    故看護費用之損害應只有2個月等語。本院審酌原告提出附
    卷之前揭診斷證明書記載：「1.於96年5月30日住院，並於9
    6年6月3日出院。2.於96年5月31日接受手術整復第三蹠骨骨
    折，並行鋼釘內固定及石膏外固定治療。3.建議患肢宜避免
    負重，並休養兩個月。4.門診繼續複查治療。……」等語（
    見本院卷第10至11頁），原告因車禍造成右足第三蹠骨骨折
    、右足第二趾近端趾骨骨折，於施行手術後，依其傷勢及手
    術情形，顯然於復健休養期間無法自由行動，需由他人攙扶
    協助自理生活，有看護之必要，故此段期間原告由其母、妻
    看護，雖無現實看護費之支付，仍應認受有相當於看護費之
    損害，依前述之說明，得向被告請求賠償，惟原告自96年8
    月1日起即開始上班工作，顯見原告自此後生活已可自理，
    無須親人看護，故原告實際需要看護之時間為自96年5月30
    日起至96年7月31日止，僅有63日，以目前一般看護費用全
    天約2,000至2,400元不等，原告請求以每日約1,800元計算
    看護費用，並未逾一般行情，故原告請求看護費用於113,40
    0元範圍內（1,800×63＝113,400），為有理由，其餘部分
    則不應准許。
(五)、慰撫金：
    按慰藉金之多寡，應斟酌雙方之身分、地位、資力與加害之
    程度及其他各種情形核定相當之數額。其金額是否相當，自
    應依實際加害情形與被害人所受之痛苦及雙方之身分、地位
    、經濟狀況等關係決定之，有最高法院85年度臺上字第460
    號判決可資參照。查原告因被告之侵權行為而致受有上開傷
    害，該骨折部分需多次手術治療、復健，肉體、精神上受有
    極大痛苦，本院斟酌原告為軟體高級工程師職務，月薪約6
    萬餘元，因系爭車禍事故受有右足第三蹠骨骨折、右足第二
    趾近端趾骨骨折等傷害，需經時復健治療且行動不便，精神
    上所受痛苦非輕，而被告任職於盈正豫順電子股份有限公司
    ，擔任維修工程師職務，每月收入約4萬餘元，有薪資單附
    卷可參，暨兩造之身分地位、被告所為侵權行為情事等實際
    狀況，認原告請求給付慰撫金547,500元，尚屬過高，應核
    減為25萬元，方屬公允。
五、綜上所述，原告本於侵權行為之法律關係，請求被告給付49
    6,720元（計算式：122,000＋11,320＋113,400＋250,000＝
    496,720），及自訴狀繕本送達之翌日即96年10月27日起至
    清償日止，按年息百分之五計算法定遲延利息之範圍內，為
    有理由，應予准許。逾此部分之請求，為無理由，應予駁回
    。本件原告勝訴部分，因所命給付之金額未逾新臺幣50萬元
    ，依民事訴訟法法第389條第1項第3款規定，應依職權宣告
    假執行，並依同法第392條第2項規定，依職權宣告被告如預
    供擔保後，得免為假執行。至於原告敗訴部分，其假執行之
    聲請失所依附，應併予駁回。
六、本件事證已臻明確，兩造其餘主張、陳述及所提證據，經審
    酌與本院前揭判斷不生影響，毋庸再予審酌，併此敘明。
七、本件原告之訴一部有理由、一部無理由，依民事訴訟法第79
    條，判決如主文。
中    華    民    國    97    年    3     月    19    日
                  民事第六庭          法  官  鄧德倩
以上正本係照原本作成。
如對本判決上訴，須於判決送達後20日內向本院提出上訴狀。
中    華    民    國    97    年    3     月    19    日
                                      書記官  池東旭


司法院資訊處製作；財團法人民間司法改革基金會備份。
